【裁判字號】    89,訴,2257
【裁判日期】    900119
【裁判案由】    毒品危害防制條例
【裁判全文】
臺灣臺中地方法院刑事判決                        八十九年度訴字第二二五七號
    公  訴  人  臺灣臺中地方法院檢察署檢察官
    被      告  甲○○
右列被告因毒品危害防制條例案件，經檢察官提起公訴（八十九年度毒偵字第五五０
六號）及移送併案審理（八十九年度毒偵字第七六０二號），本院判決如左：
    主  文
甲○○連續施用第一級毒品，累犯，處有期徒刑拾月。
被訴施用第二級毒品部分，無罪。
    事  實
一、甲○○於民國（下同）八十五年間曾因違反麻醉藥品管理條例案件，經本院判處
    有期徒刑三月，並於八十五年六月十四日易科罰金執行完畢，竟不知改過，於八
    十七年間，復因施用第一級毒品海洛因，經台灣高等法院台中分院以八十七年度
    上訴字第一二七二號案件依職權送觀察、勒戒後，因有繼續施用毒品之傾向，裁
    定令入戒治處所施以強制戒治，嗣於民國八十九年四月六日強制戒治期滿，由台
    灣高等法院台中分院，於八十九年五月二十四日以八十七年上訴字第一二七二號
    為免刑判決確定。詎甲○○於強制戒治期滿後，復基於施用第一級毒品之概括犯
    意，於八十九年六月三日或其前四日內之某時及八十九年七月十日，連續在台中
    縣豐原市○街里○○路一三一之三號住處，將海洛因摻入香煙內，再以火點燃吸
    食之方式，非法施用海洛因二次。嗣於八十九年六月三日、七月十日分別經警採
    尿送檢驗，其尿液皆呈嗎啡陽性反應，始查悉上情。
二、案經台中縣警察局豐原分局報請臺灣臺中地方法院檢察署檢察官偵查起訴及移送
    併案審理。
    理  由
一、訊據被告甲○○坦承於八十九年七月十日在上揭時、地，以上述方式，非法施用
    第一級毒品海洛因一次之事實，並有台中縣衛生局檢驗尿水報告書在卷足憑，惟
    否認於八十九年六月三日有何施用第一級毒品海洛因犯行。然查，被告於八十九
    年六月三日為警採尿送請檢驗結果，確呈嗎啡類陽性反應，有私立中山醫學院附
    設孫中山先生紀念醫院藥物濫用檢測中心檢驗尿水報告書一紙在卷足憑。按嗎啡
    經化學合成可製得海洛因，海洛因施打入人體後，經新陳代謝作用又可分解成嗎
    啡，故嗎啡或海洛因在進入人體後，均以嗎啡型態排於尿液中，從尿液中無法檢
    驗分辨係施打（或吸食）嗎啡或海洛因；而一般人施打嗎啡或海洛因後，於尿中
    檢出煙毒反應時效，需視施打量多少及個人代謝分泌情況而定，施打量多者，於
    施打後四、五日內仍有可能檢出煙毒反應，施打量少者，可能在二十四小時後，
    即難發現煙毒反應，且個人體質之不同，亦會影響時效，故通常採尿化驗煙毒反
    應，應以施打後二十四小時內所採為宜等情，已經法務部調查局以七九年二月二
    十七日（七九）陸（一）四○二八八一號函分別解釋甚明。故經採尿檢驗有嗎啡
    反應者，通常可認其於採尿前四日內有毒品海洛因犯行。再者，吸入含有海洛因
    、安非他命之二手煙，在文獻上，雖尚無能否由尿液中檢驗出海洛因、安非他命
    反應之研究報告，然依法務部調查局檢驗煙毒案件經驗研判，若非共處於空間密
    閉狹小，並且故意大量吸入該氣體者，應不致於尿液中代謝出煙毒或甲基安非他
    命反應，此亦經法務部調查局以（八三）發技（一）字第八三一○○一八五號函
    釋甚明。被告於八十九年六月三日所採尿液既呈嗎啡陽性反應，且其亦無故意大
    量吸入二手煙之理由，可見被告於八十九年六月三日或其前四日內之某時，確有
    施用第一級毒品犯行，故被告所辯，應係卸責之詞，不足以採信，其連續二次施
    用第一級毒品犯行，堪予認定。又被告甲○○於八十七年間因施用第一級毒品海
    洛因犯行，經台灣台中高等法院台中分院以八十七年度上訴字第一二七二號案件
    依職權送觀察勒戒後，因有繼續施用毒品之傾向，裁定令入戒治處所施以強制戒
    治，嗣於八十九年四月六日強制戒治期滿，由台灣高等法院台中分院於八十九年
    五月二十四日以八十七年上訴字第一二七二號為免刑判決確定等情，亦有臺灣高
    等法院臺中分院八十七年度上訴字第一二七二號判決查詢結果、臺灣臺中地方法
    院檢察署刑案資料查註紀錄表及臺灣高等法院被告全國前案紀錄表在卷足憑。本
    件事證已明，被告經強制戒治期滿後，五年內再犯施用毒品犯行，堪予認定。
二、核被告所為，係犯毒品危害防制條例第十條第一項之施用第一級毒品罪。被告為
    施用第一級毒品而持有毒品海洛因之低度行為，應為其施用之高度行為所吸收，
    不另論罪。又被告先後二次施用第一級毒品之犯行，時間緊接，方法相同，觸犯
    構成要件相同之罪名，顯係基於概括之犯意反覆為之，為連續犯，應依刑法第五
    十六條之規定，以一罪論，並加重其刑。查被告於八十五年間，曾因違反麻醉藥
    品管理條例案件，經本院判處有期徒刑三月確定，於八十五年六月十四日易科罰
    金執行完畢，有臺灣臺中地方地方法院檢察署刑案資料查註紀錄表及臺灣高等法
    院被告全國前案紀錄表在卷可憑，其受有期徒刑執行完畢後，於五年內再犯有期
    徒刑以上之本罪，為累犯，應依刑法第四十七條規定，遞加重其刑。又移送併案
    審理之臺灣臺中地方法院檢察署八十九年度毒偵字第七六０二號被告施用第一級
    毒品部分，與已起訴之本件八十九年度毒偵字第五五０六號案件有連續犯之裁判
    上一罪關係，本院自應併予審理，併予敘明。爰審酌被告已有違反麻醉藥品管理
    條例前科，前因施用毒品犯行，甫經強制戒治期滿，猶再施用毒品，無視於毒品
    對於自身健康之戕害及國家對於杜絕毒品犯罪之禁令，惡性非輕，未知悔悟等一
    切情狀，量處如主文所示之刑，以資懲儆。
三、公訴意旨雖又指訴被告於八十九年六月三日或前四日之某時，亦在不詳地點，非
    法施用第二級毒品安非他命，因認被告此部分所為，另犯毒品危害防制條例第十
    條第二項之施用第二級毒品罪。惟被告自始即否認其有此部分之犯行，公訴人雖
    指稱被告於八十九年六月三日所採尿液經檢驗結果，有安非他命陽性反應云云，
    惟本案被告於八十九年六月三日在台中縣警察局豐原分局所採尿液經送請檢驗結
    果，雖呈嗎啡陽性反應，但安非他命類藥物部分，則呈陰性反應，此有私立中山
    醫學院附設孫中山先生紀念醫院藥物濫用檢測中心檢驗尿水報告書在卷可稽，是
    自不得以上開尿液檢測報告，據以認定被告有非法施用第二級毒品安非他命之犯
    行。此外，本案又別無其他確切之證據足以證明被告有非法施用第二級毒品安非
    他命犯行，公訴人此部分之指訴，即屬犯罪不能證明，依法應就此部分為被告無
    罪之諭知。
四、檢察官併案意旨（八十九年度毒偵字七六０二號被告施用第二級毒品部分）雖又
    以：被告於八十九年七月十日，在台中縣上揭住處，非法施用第二級毒品安非他
    命云云，請求本院併案審理，惟如上述，本件公訴人指訴被告施用第二級毒品安
    非他命犯行部分，既因犯罪不能證明，依法為被告無罪之諭知，則檢察官此一併
    案審理部分，與上述無罪部分，自無連續犯之關係，應退回由檢察官另行處理，
    併予敘明。
據上論斷，應依刑事訴訟法第二百九十九條第一項前段、第三百零一條第一項，毒品
危害防制條例第十條第一項、第二十三條第二項，刑法第十一條前段、第五十六條、
第四十七條，判決如主文。
中      華      民      國      九十      年    一      月    十九      日
                                臺灣臺中地方法院刑事第三庭
                                        法  官  黃  峻  隆
右正本證明與原本無異。
如不服本判決，應於送達後十日內向本院提臺上訴狀(須附繕本)，上訴於臺灣高等
法院臺中分院。
                                        書記官
中      華      民      國      九十      年    一      月    十九      日
附錄論罪科刑法條
毒品危害防制條例
第十條第一項：施用第一級毒品者，處六月以上五年以下有期徒刑。


司法院資訊處製作；財團法人民間司法改革基金會備份。
